臺灣臺中地方法院刑事判決　　　　　　　　　　　　　九十年度易字第三０七七號
　　公　訴　人　臺灣台中地方法院檢察署檢察官
　　被　　　告　己○○
　　選任辯護人　郭林勇
右列被告因毒品危害防制條例案件，經檢察官聲請以簡易判決處刑（九十年度毒偵字
第三八七○號），本院沙鹿簡易庭認不宜以簡易判決處刑，簽移本院刑事庭改依通常
程序審理，判決如左：
    主  文
己○○施用第二級毒品，處有期徒刑伍月，如易科罰金，以參佰元折算壹日。
    事  實
一、己○○前因施用第一級毒品海洛因，經本院以八十七年度毒聲字第二四八七號裁
    定送台中看守所附設勒戒所觀察、勒戒後，認有繼續施用毒品傾向，再經本院於
    八十七年十一月十三日，以八十七年度毒聲字第三０六四號裁定令入戒治處所施
    以強制戒治。嗣經本院於八十八年三月二十五日以八十八年度毒聲字第一九六三
    號裁定停止戒治，所餘戒治期間付保護管束，而於八十八年十一月十二日執行期
    滿，旋經臺灣臺中地方法院檢察署檢察官於八十八年十一月二十六日以八十八年
    度戒毒偵字第一二０號不起訴處分書為不起訴處分確定。詎己○○於前開不起訴
    處分後五年內，復基於施用第二級毒品安非他命之犯意，於九十年三月二十四日
    十四時四十分許（聲請簡易判決處刑書誤載為四十五分許）為警採尿時，回溯九
    十六小時內之某時點，在不詳地點，以不明之方法，施用第二級毒品安非他命一
    次。嗣因其係列管毒品人口，須定期接受台中縣警察局清水分局調驗並製作調查
    筆錄，而於九十年三月二十四日十四時四十分許（聲請簡易判決處刑書誤載為四
    十五分許），在前開分局接受採尿送驗，結果呈安非他命陽性反應而查獲。旋經
    臺灣臺中地方法院檢察署檢察官於九十年八月十三日，以九十年度聲戒字第一０
    一二號聲請書，向本院聲請裁定先令入戒治處所施以強制戒治。
二、案經臺中縣警察局清水分局報請臺灣臺中地方法院檢察署檢察官偵查後聲請簡易
    判決處刑。
    理  由
二、訊據被告己○○矢口否認有何施用安非他命之犯行，辯稱其未吸毒，至驗尿報告
    有陽性反應應係吃過感冒藥之故，且其分別於九十年三月十六日、三月二十四日
    、八月二十九日均曾前往全民醫學檢驗院作尿液檢驗，檢驗結果均呈陰性反應，
    足證其確未施用毒品安非他命云云。惟查：
（一）被告於前揭時、地經臺中縣警察局清水分局採尿送驗結果，檢體確呈安非他命
      陽性反應，有私立中山醫學院附設孫中山先生紀念醫院藥物濫用檢測中心出具
      之篩檢報告及臺中縣警察局清水分局列管毒品人口尿液檢體採集送驗紀錄表各
      一份附於偵查卷可稽。況安非他命經口服投與後約百分之七十於二十四小時內
      自尿中排出，約百分之九十於九十六小時內自尿中排出，由於目前國內尿液中
      安非他命之檢驗僅為鑑定其是否呈陽性反應尚未定其含量，且安非他命成分之
      檢出與其投與方式、投與量、個人體質、採尿時間與檢測儀器之精密度等諸多
      因素有關，因此僅憑尿液中呈安非他命陽性反應，並無法確實推算吸食時間距
      離採集時間之長短，惟依上述資料推斷，最長可能不會超過四日，此有行政院
      衛生署藥物食品檢驗局八十一年二月八日（八一）藥檢壹字第○○一一五六號
      函一份在卷可憑。故足認被告於九十年三月二十四日十四時四十分許經警採尿
      時，往前回溯九十六小時內之某時點，應有施用安非他命一次，殆無疑義。至
      檢察官聲請簡易判決處刑書雖認應自經警採尿時回溯七十二小時即三日內，為
      被告之犯罪時間，惟揆諸前揭文獻記載，自以被告經警採尿時，往前回溯九十
      六小時內之某時點，為被告施用安非他命之時間較為妥當，併此敘明。
（二）被告雖辯稱其驗尿報告有陽性反應係吃「友露安」感冒藥之故，並提出藥房證
      明書（即收據）一份證明其於九十年三月二十四日確曾購買感冒糖漿三瓶，並
      聲請傳訊藥劑生丙○○為證云云。但：
  １、前開被告所提證據縱可證明其有購買感冒藥之事實，但亦不足證明被告是否確
      曾服用「友露安」感冒藥；況被告經臺中縣警察局清水分局採尿人員即偵查員
      戊○○採尿時，並未於前三日內曾服用藥物，有前揭臺中縣警察局清水分局列
      管毒品人口尿液檢體採集送驗紀錄表可稽；又證人戊○○於本院審理時亦證稱
      ：「裡面（指前開送驗紀錄表）的內容都是問過被告以後再填寫的，其中被告
      是不是於前三日內曾否服用過藥物，也是問過以後再打勾的，而且該紀錄表也
      是由被告簽名並按指印的：：：」等語（見本院九十一年一月二十四日審判筆
      錄），則被告經警採尿前三日內未曾服用「友露安」感冒藥應可認定。另按市
      售三支雨傘標「友露安」感冒藥水並未含安非他命及甲基安非他命成分，故服
      用該感冒藥水，尿液中不會檢出安非他命或甲基安非他命陽性反應，此有法務
      部調查局九十年十二月十三日（９０）陸（一）字第９００８２７３１號函附
      於本院卷可參，足證被告前開所辯，並不足採。
  ２、證人丙○○於本院審理時雖證稱被告確有於九十年三月二十四日向其購買感冒
      糖漿三瓶，並當場服用一瓶云云（見本院九十一年一月二十四日審判筆錄）。
      然其復證稱其以順生藥局名義所開給被告證明被告於九十年三月二十四日向其
      購買感冒糖漿三瓶之證明書（即收據），係事後開立；且被告經常向其買藥，
      次數已不記得等語（見本院九十一年一月二十四日審判筆錄），則其為何單單
      記得九十年三月二十四日被告向其買藥、服藥事？況其證詞與所開立證明書核
      與前揭事證不符，應係事後穿鑿附會，迴護被告之詞，不足採信。
（三）被告雖又辯稱其分別於九十年三月十六日、三月二十四日、八月二十九日均曾
      前往全民醫學檢驗院作尿液檢驗，檢驗結果均呈陰性反應，並聲請傳喚證人甲
      ○○；且其亦曾持「友露安」感冒藥至中山醫院及聯合醫事檢驗所檢驗，證實
      前開感冒藥確有安非他命陽性反應，並提出中山醫院醫療費用收據、聯合醫事
      檢驗所檢驗報告單為證。但
  １、證人即前開醫學檢驗院醫檢師甲○○於本院審理時證稱：「：：：檢驗流程是
      受檢人到所後，表明驗尿之意，我就交付紙杯予被告，由被告自行進入廁所檢
      尿，再將尿杯交我檢驗，我並未隨同被告進入廁所，尿杯之尿液，我們亦不進
      行溫度及酸鹼度的檢驗」等語（見本院九十年十月二十四日審判筆錄），則前
      開尿液是否為被告所有，並無證據足資證明，況前開醫學檢驗院檢驗結果核與
      前揭事證不符，故全民醫學檢驗院檢驗結果尚難據為有利被告之認定。且參酌
      被告若係於九十年三月十六日、三月二十四日前往全民醫學檢驗院作尿液檢驗
      ，檢驗結果均呈陰性反應，惟其經警採尿送驗結果卻呈安非他命陽性反應後，
      經台中縣警察局清水分局於九十年五月二十四日製作偵訊筆錄時，為何均未提
      及有吃感冒藥或在此之前曾前往全民醫學檢驗院作尿液檢驗結果呈陰性反應以
      澄清事實等情，有該偵訊（調查）筆錄附於偵查卷可參。更參酌被告於本院審
      理時供稱：「：：：當初採尿的過程，程序上是我去解尿，解好後拿到辦公桌
      來，倒在警察放在桌上的兩個空罐，警察拿標籤來給我蓋指印、簽名，然後就
      回家了，尿是我自己倒到送驗的兩個空罐裡面，寫標籤蓋指印也都是當場，尿
      液也沒有離開我的視線」等語（見本院九十年十二月七日審判筆錄），則被告
      經警採集之尿液，並無不實之疑；而該尿液再經本院送請法務部調查局鑑定，
      經以螢光偏極免疫分析法篩驗，以氣相層析質譜儀分析法確認，檢驗結果為嗎
      啡陰性反應，甲基安非他命陽性反應，亦有該局（９０）陸（一）字第九０一
      七六八九四號檢驗通知書附本院卷可參。另參酌被告供稱其於九十年三月二十
      四日經警採尿前曾服用感冒糖漿三瓶，復供稱於同日曾前往全民醫學檢驗院作
      尿液檢驗，檢驗結果呈陰性反應，復又辯稱前開感冒藥確有安非他命陽性反應
      ，則其所稱九十年三月二十四日服用感冒糖漿三瓶，依其所提證據應有安非他
      命陽性反應，為何當日前往全民醫學檢驗院作尿液檢驗，檢驗結果呈陰性反應
      ，此究係全民醫學檢驗院檢驗錯誤或檢驗日期記載有誤甚或檢體根本非被告尿
      液，不無推研之餘地，反足證被告所辯及所提反證自相矛盾。又參酌證人戊○
      ○於本院審理時亦證稱：「：：：當天採尿時，被告沒有跟我提過有服過感冒
      藥，也沒有提過到別的地方檢驗過」（見本院九十一年一月二十四日審判筆錄
      ）等語；堪認被告確有施用安非他命，其前開所辯均不足採信。
  ２、被告另辯稱因家人懷疑其吸毒，故私下去檢驗，以釋懷疑云云。然被告係臺中
      縣警察局清水分局列管毒品人口，其於九十年五月二十四日在前開分局製作偵
      訊筆錄時，亦自承已接受驗尿四、五次（見偵查卷第十一頁反面），則該四、
      五次驗尿結果既均無毒品反應，其大可告知家人，以釋其疑，並無至毫無公信
      力之私人檢驗所檢驗之必要。況其接受驗尿四、五次均無毒品反應，則該數次
      檢驗時，其為何未至私人醫院或檢驗所檢驗尿液查明是否有毒品反應？反係此
      次經檢驗其尿液有毒品反應，始提出曾至私人檢驗所檢驗尿液之證明，顯見其
      所辯核與常情及前開事證不符，自不足採。
  ３、又證人乙○○於本院審理時雖證稱：「丁○○先生確實曾經拿感冒要（應係「
      藥」之誤載）到我們那邊作檢驗，根據我們初步檢驗結果，確實有安非他命陽
      性反應，不過，我們沒有再進一步用氣相層析質譜儀的方式再檢驗，沒有再進
      一步的用這部方式檢驗的話，可能會有偽陽性產生，最後是再用前開方式再檢
      驗。」等語（見本院九十一年一月二十四日審判筆錄），然其證詞仍不足證明
      被告未曾施用安非他命之事實，反足證明前開法務部調查局以氣相層析質譜儀
      分析法確認被告尿液檢體檢驗結果較為正確，是其證詞亦難據為有利被告之認
      定。
（四）被告前因施用第一級毒品海洛因，經本院以八十七年度毒聲字第二四八七號裁
      定送台中看守所附設勒戒所觀察、勒戒後，認有繼續施用毒品傾向，再經本院
      於八十七年十一月十三日，以八十七年度毒聲字第三０六四號裁定令入戒治處
      所施以強制戒治，嗣經本院於八十八年三月二十五日以八十八年度毒聲字第一
      九六三號裁定停止戒治，所餘戒治期間付保護管束，而於八十八年十一月十二
      日執行期滿，旋經臺灣臺中地方法院檢察署檢察官於八十八年十一月二十六日
      以八十八年度戒毒偵字第一二０號不起訴處分書為不起訴處分確定等事實，此
      有臺灣臺中地方法院檢察署刑案資料查註紀錄表、臺灣高等法院被告全國前案
      紀錄表各一份及本院八十七年度毒聲字第二四八七號裁定、八十七年度毒聲字
      第三０六四號裁定、八十八年度毒聲字第一九六三號裁定與臺灣臺中地方法院
      檢察署檢察官八十八年度戒毒偵字第一二０號不起訴處分書各一份在卷可參，
      並經本院調閱前開卷宗核閱屬實。且被告因於前揭時、地因施用安非他命而經
      檢察官向本院聲請裁定令入戒治處所施以強制戒治等事實，亦有臺中地方法院
      檢察署檢察官九十年度聲戒字第一０一二號聲請書附於偵查卷可憑。
（五）此外，被告所提鄰里人士或友人之證明書三份，及丁○○與被告子女蔡明村、
      蔡麗華、蔡麗玉、蔡世輝四人寄予本院之信函等均不足證明被告未曾施用安非
      他命之事實，況核與前揭事證不符，自不足採。而本件事證已臻明確，亦別無
      傳訊必要，併予敘明。
（六）綜上所述，被告所辯無非事後圖卸刑責之詞，不足採信。本件事證明確，被告
      犯行，洵堪認定。
二、按「犯第十條之罪者，檢察官應先將被告送勒戒處所觀察、勒戒，其期間不得逾
    一月。」、「經觀察、勒戒後，無繼續施用毒品傾向者，應由檢察官為不起訴之
    處分；有繼續施用毒品之傾向者，由檢察官聲請法院裁定令入戒治處所施以強制
    戒治，其期間為一年。但自首者，得以保護管束代之」，毒品危害防制條例第二
    十條第一、二項定有明文。再按「依第二十條第二項強制戒治期滿或交付保護管
    束期滿，應由檢察官為不起訴之處分」、「依前項規定為不起訴處分後，五年內
    再犯第十條之罪者，不適用前項之規定。但應由檢察官聲請法院裁定先令入戒治
    處所施以強制戒治。三犯以上者，亦同」，毒品危害防制條例第二十三條第一、
    二項亦有明文。復按安非他命係毒品危害防制條例第二條第二項第二款所規定之
    第二級毒品。查被告前因施用第一級毒品海洛因案件，經觀察、勒戒後，認有繼
    續施用傾向，而經送戒治處所強制戒治，再經停止強制戒治付保護管束期滿，復
    經臺灣臺中地方法院檢察署檢察官為不起訴處分，其於不起訴處分後五年內再有
    施用第二級毒品安非他命之犯行，業如前述，則被告係犯毒品危害防制條例第十
    條第二項之罪，殆無疑義。
三、核被告所為，係犯毒品危害防制條例第十條第二項之施用第二級毒品罪。被告為
    施用安非他命而持有之低度行為，為其施用之高度行為所吸收，不另論罪。爰審
    酌被告犯罪之動機、目的、手段及其前經觀察、勒戒及強制戒治，並經檢察官不
    起訴處分後猶故態復萌，再次施用毒品不輟，無視於毒品對自身健康之戕害及國
    家對杜絕毒品犯罪之禁令，惟施用毒品者均有相當程度之生理成癮性及心理依賴
    性，其犯罪心態與一般刑事犯罪之本質並不相同，應側重適當之醫學治療及心理
    矯治為宜，及被告犯罪後猶飾詞否認犯行等一切情狀，量處如主文所示之刑，並
    諭知易科罰金之折算標準，以資懲儆。
四、據上論斷，應依刑事訴訟法第四百五十二條、第二百九十九條第一項前段，毒品
    危害防制條例第十條第二項，刑法第十一條前段、第四十一條第一項前段，罰金
    罰鍰提高標準條例第二條，判決如主文。
本案經檢察官李斐瑄到庭執行職務。
中      華      民      國      九十一      年      二      月    一    日
                              臺灣臺中地方法院刑事第七庭
                                      法  官  陳  卿  和
右正本證明與原本無異
如不服本判決，應於收受送達後十日內向本院提出上訴狀（須附繕本），上訴於
臺灣高等法院臺中分院
                                      書記官
中      華      民      國      九十一      年      二      月    一    日
附錄論罪科刑法條
毒品危害防制條例第十條第二項：
施用第二級毒品者，處三年以下有期徒刑。
